【裁判字號】    98,再易,30
【裁判日期】    981125
【裁判案由】    確認優先購買權
【裁判全文】
臺灣高等法院高雄分院民事判決          98年度再易字第30號
再審原告    乙○○
訴訟代理人  陳魁元律師
再審被告    甲○○
上列當事人間因確認優先購買權事件，對於民國98年9 月15日本
院98年度上字第46號確定判決，提起再審之訴，茲判決如下：
    主  文
再審原告之訴駁回。
再審訴訟費用由再審原告負擔。
    事 實 及 理 由
一、再審原告主張：系爭房屋係再審被告之前手即其婆婆黃劉美
    琪在再審被告公公黃金雄之土地上搭建，再審被告占用系爭
    土地無地上權、典權或租賃關係存在，其對房屋無優先購買
    權，且地上權是物權，物權未經登記不生效力，不能因為土
    地所有權人出具土地使用同意書即擴張解釋認定與地上權無
    異，違反最高法院69年度台上字第945 號判例、70年台上字
    第1538號、71年台上字第2401號判決及司法院第一廳70年2
    月19日（70）廳民(一)字第113 號函，適用法規顯有錯誤云云
    ，爰依民事訴訟法第496 條第1 項第1 款之規定，提起再審
    之訴，求為判決：原確定判決廢棄，再審被告之訴駁回。
    再審被告未提出書狀作何聲明或陳述。
二、按民事訴訟法第四百九十六條第一項第一款所謂適用法規顯
    有錯誤，應以確定判決違背法規或現存判例解釋者為限，若
    在學說上諸說併存尚無法規判解可據者，不得指為用法錯誤
    （57年台上字第1091號判例參照）。再審原告主張確定判決
    違反69年台上字第945 號云云。惟該判係指「土地法第一百
    零四條第一項規定：基地出賣時，地上權人、典權人或承租
    人有依同樣條件優先購買之權。房屋出賣時，基地所有權人
    有依同樣條件優先購買之權。係指房屋與基地分屬不同之人
    所有，房屋所有人對於土地並有地上權、典權或租賃關係存
    在之情形而言」。確定判決以：「土地法第104 條嗣後於64
    年7 月24日修正，其立法理由略以：為配合憲法第142 條及
    耕地三七五減租條例之規定，保護現有基地或房屋所有權人
    、典權人、地上權人、承租人或『其他合法使用人』之權益
    ．．．」、「於經土地所有權人同意而在土地上建築房屋，
    有權占用基地之情形，於房屋出賣時，土地所有權人有土地
    法第104 條第1 項之優先購買權」、「經土地所有權人同意
    而有權在土地上建築房屋，固未為地上權之設立登記而不能
    成立地上權，其權利內容在性質已與地上權無異、如不許土
    地所有權人享有優先購買權，實有違土地法第104 條之文義
    及保護合法使用人權益之立法意旨」，並非認定該行為即已
    成立地上權，與該判例情節，核屬不同。確定判決並針對最
    高法院67年台上字第3884號判例要旨所指，與本件情形亦屬
    有間，即就該判旨所示並未排除其他有權占有基地建築房屋
    之情形，予以說明闡釋（該判決第4 頁）。綜上，本件原確
    定判決所持法律上之見解，不能謂有違背法規或現存判解之
    情形，殊無適用法規顯有錯誤之可言。至於再審原告主張確
    定判決違反最高法院判決及司法院第一廳函乙節，均非屬適
    用法規錯誤範疇，其上開主張，亦無足採。
三、綜上所述，再審原告主張原確定判決有民事訴訟法第496 條
    第1 項第1 款，委無可取。其提起本件再審之訴，顯無理由
    ，爰不經言詞辯論，逕以判決駁回之。
四、據上論結，本件再審之訴顯無理由，依民事訴訟法第502 條
    第2 項、第78條，判決如主文。
中    華    民    國    98    年    11    月    25    日
                            民事第六庭
                                審判長法官  許明進
                                法      官  徐文祥
                                法      官  李炫德
以上正本證明與原本無異。
本件不得上訴。
中    華    民    國    98    年    11    月    25    日
                                書  記  官  盧雅婷


司法院資訊處製作；財團法人民間司法改革基金會備份。
